【裁判字號】    95,上易,835
【裁判日期】    950920
【裁判案由】    妨害名譽等
【裁判全文】
臺灣高等法院臺中分院刑事判決      95年度上易字第835號
上  訴  人  臺灣臺中地方法院檢察署檢察官
被      告  甲  ○
上列上訴人因被告傷害、妨害名譽等案件，不服台灣台中地方法
院95年度易字第504號，中華民國95年5月18日第一審判決（起訴
案號：95年度偵字第3163號），提起上訴，本院判決如下：
    主  文
上訴駁回。
    事  實
一甲○為滿80歲之人，其與丙○○原均為臺中水湳地區大鵬大福
  元極舞協會學員，於民國（下同）94年1月14日上午6時許，在
  臺中市西屯區大鵬國民小學教室走廊，因丙○○認為甲○使用
  收音機收聽廣播節目的音量影響其學習元極舞，遂請甲○將收
  音機音量關小聲一點，引發甲○不悅，雙方發生口角，甲○竟
  基於傷害之概括犯意，持雨傘揮打丙○○，丙○○順勢以右手
  抵擋，因而遭甲○以雨傘擊中右手腕外側，並受有外右腕挫傷
  之傷害，丙○○亦以拳頭反擊，甲○於肢體衝突中，亦受有下
  唇創傷性撕裂傷、牙齒上顎左右正中門齒、右側側門齒鬆動之
  傷害（丙○○所犯過失傷害部分，另經原法院以94年度中簡字
  第1334號判決確定）。經旁人勸阻，雙方始各自離去。
二案經被害人丙○○訴由臺灣臺中地方法院檢察署檢察官偵查起
  訴。
    理  由
壹、有罪部分：
一訊據被告甲○固坦承於上開時、地與告訴人丙○○發生肢體衝
  突之事實，惟矢口否認涉有妨害名譽及傷害等犯行，辯稱：94
  年1月14日當天，告訴人在大鵬國小教室走廊，從最前面走到
  最後面說不准聽收音機，並說要教訓伊，他不分是非，一拳就
  打過來，伊沒有打他；沒有罵「王八蛋」、「操你媽」，這些
  話是告訴人自己捏造的；94年4月7日，在臺中市水湳菜市場，
  告訴人從後面走過來又說要打伊，幸好人多被路人拉開，也沒
  有打架，告訴人94年1月14日的傷和4月7日的傷當天不去驗，
  到5月13日同一天去驗傷，不合道理，是用舊傷痕來冒充的云
  云。然查上開事實業據告訴人丙○○指訴甚詳，並有國軍臺中
  總醫附設民眾診療服務處中清分院診斷證明書、94年8月26日
  民診字第9400000257號函附病歷資料、94年10月6日民診字第
  9400000309號函各1紙及元極舞協會會員通訊錄影本1紙在卷可
  稽。再者，依據證人王志德95年5月4日在原審結證稱：「當天
  跳舞下來之後，告訴人的手有破，我有遞衛生紙給他」、「（
  1月14日有無看到告訴人手腕流血受傷？）答：有，我有拿衛
  生紙給他擦」等語。而被害人即證人丙○○亦結證稱：「（當
  天你有無被被告打？）答：他有拿雨傘打我，他打我的頭部，
  頭部沒有受傷，右手腕有受傷流血，王志德看了以後還拿衛生
  紙給我」、「（你說1月14日手腕流血，何人看到？）答：王
  志德看到」等語。依據2位證人之證詞，如果告訴人1月14日當
  天沒有手腕流血受傷，王志德不會證稱有遞衛生紙給告訴人擦
  拭之情節。再參以被告亦承認1月14日在大鵬國小與告訴人因
  收音機音量大小發生爭執的事實，由此等情況證據可知，被告
  對告訴人於94年1月14日確有傷害之事實至明，是被告上開所
  辯應係避重就輕之詞，自不足採。綜上，本件事證明確，被告
  94年1月14日之傷害犯行洵堪認定。
二核被告甲○所為，係犯刑法第277條第1項之傷害罪。再被告於
  案發時已為81歲（被告係13年12月5日生）之老者，依刑法第
  18條第3項之規定，減輕其刑。原審審酌被告並無前科，前未
  曾受有期徒刑以上刑之宣告，此有被告刑案資料查註紀錄表及
  臺灣高等法院被告前案紀錄表各1份在卷足參，因依上開法條
  ，再審酌被告之犯罪動機、目的、手段、犯罪後之態度、被告
  之年事已高、告訴人受傷之程度較輕微，及本件衝突之發生，
  告訴人亦與有責任等一切情狀，適用刑法第277條第1項、第41
  條第1項、第74條第1款，罰金罰鍰提高標準條例第1條前段、
  修正前同條例第2條，量處被告拘役20日，並諭知易科罰金之
  折算標準。再以，被告前未曾受有期徒刑以上刑之宣告，此有
  被告刑案資料查註紀錄表及臺灣高等法院被告前案紀錄表各1
  份在卷足參，本件犯罪情節輕微被告經此起訴審判，應知所警
  惕，信無再犯之虞，認所宣告之刑以暫不執行為適當，併諭知
  緩刑2年，以啟自新，認事用法，尚無不合，檢察官之上訴意
  旨引用告訴人理由指摘原審量刑過輕與緩刑不當，核無理由，
  應予駁回。
貳、無罪部分：
一公訴意旨另以：甲○為滿80歲之人，其與丙○○原均為臺中水
  湳地區大鵬大福元極舞協會學員，於94年1月14日上午6時許，
  在臺中市西屯區大鵬國民小學教室走廊，因丙○○認為甲○使
  用收音機收聽廣播節目的音量影響其學習元極舞，遂請甲○將
  收音機音量關小聲一點，引發甲○不悅，雙方發生口角，甲○
  當場基於公然侮辱犯意，在上開公共場所，對丙○○辱罵「王
  八蛋」、「操你媽」等語，公然侮辱丙○○，繼而引發肢體衝
  突，因認甲○涉有刑法第309條之公然侮辱罪嫌云云。
二按犯罪事實應依證據認定之，無證據不得推定其犯罪事實。又
  不能證明被告犯罪或其行為不罰者，應諭知無罪之判決。刑事
  訴訟法第154條第2項、第301條第1項，分別定有明文。次按認
  定不利於被告之事實，須依積極證據，苟積極證據不足為不利
  於被告事實之認定時，即應為有利於被告之認定，更不必有何
  有利之證據，有最高法院30年上字第816號判例可憑。且告訴
  人之告訴，係以使被告受刑事訴追為目的，其陳述是否與事實
  相符，仍應調查其他證據以資審認，最高法院52年臺上字第13
  00號亦著有判例可資參照。
三訊據被告甲○堅決否認有何公然侮辱犯行，辯稱：沒有罵「王
  八蛋」、「操你媽」，這些話是告訴人自己捏造的言詞等語。
  經查：大鵬國小警衛即證人李聰慧於94年8月18日在原法院檢
  察署偵查時結證稱：「（你去處理時甲○當時如何罵丙○○？
  ）答：我約6點要去開門時發現他們在吵架，我去勸開他們，
  我沒聽到甲○有罵丙○○三字經」等語。又依據證人王志德95
  年5月4日在原審訊問時結證稱：「（他們二人吵起來的過程中
  ，你有無聽到誰有罵誰什麼話？）答：我的耳朵背，聽不清楚
  」、「（請提示94年他字第1668號卷144頁，這封信是否你寫
  的？）答：是我簽的名，內容不是我寫的，因為我當時車禍」
  、「（信裡面有寫到當時李（建）突然罵了一句王八蛋，還寫
  到李（建）還有罵萬（邦棟）一句五字經，但信裡沒有寫五字
  經的內容，這個信的內容，是否你告訴士官長，由士官長寫下
  來的？）答：我沒有告訴他，我有聽到互罵，但是聽不清楚罵
  什麼」、「（有無聽到被告罵告訴人髒話？）答：聽不清楚，
  因為鄉音很大，只知道兩人在吵架，聽不清楚」等語。則二位
  證人並未聽到被告對告訴人有何公然侮辱、妨害名譽之情形，
  自難僅憑告訴人之證詞，即為不利於被告之認定。被告甲○既
  無公然侮辱之行為，與刑法第309條之構成要件自有不符。此
  外，復查無其他積極證據足資證明被告有何公然侮辱之犯行，
  因不能證明被告犯罪，原審諭知無罪之判決，並另就94年4月
  7日被告傷害告訴人之犯行，查無亦證據足以證明被告有此部
  分犯行，因與上開傷害罪有裁判上一罪關係，不另為無罪之諭
  知，亦無不合，檢察官之上訴意旨引用告訴人之陳詞，指摘原
  判決此部分不當，亦核無理由，應予駁回。
、被告行為時之易科罰金折算標準，修正前罰金罰鍰提高標準
    條例第2條前段（現已刪除）規定，就其原定數額提高為100
    倍折算1日，則本件被告行為時之易科罰金折算標準，應以
    銀元300元折算1日，經折算為新臺幣後，應以新臺幣900元
    折算為1日。惟95年7月1日修正公布施行之刑法第41條第1項
    前段則規定：「犯最重本刑為五年以下有期徒刑以下之刑之
    罪，而受六個月以下有期徒刑或拘役之宣告者，得以新臺幣
    一千元、二千元或三千元折算一日，易科罰金。」比較修正
    前後之易科罰金折算標準，以95 年7月1日修正公布施行前
    之規定，較有利於被告，則應依刑法第2條第1項前段，適用
    修正前刑法第41條第1項前段規定，定其折算標準，就宣告
    緩刑部分，比較新舊法結果，亦應適用有利於被告之修正前
    刑法第74條第1款規定，均併予敘明。
據上論斷，應依刑事訴訟法第368條，刑法第2條第1項前段，判
決如主文。
本案經檢察官乙○○到庭執行職務。
中    華    民    國    95    年    9     月    20    日
               刑事第六庭  審判長法  官  李  文  雄
                                 法  官  劉  連  星
                                 法  官  黃  永  祥
上列正本證明與原本無異。
不得上訴。
                                 書記官  陳  如  慧
中    華    民    國    95    年    9     月    21    日
                                                      Ｆ


司法院資訊處製作；財團法人民間司法改革基金會備份。
